【裁判字號】    98,上訴,1339
【裁判日期】    980617
【裁判案由】    毒品危害防制條例
【裁判全文】
臺灣高等法院刑事判決                98年度上訴字第1339號
上  訴  人
即  被  告  丙○○
選任辯護人  林曜辰律師（法律扶助）
上列上訴人因毒品危害防制條例案件，不服臺灣板橋地方法院96
年度訴字第4322號，中華民國98年1 月23日第一審判決（起訴案
號：臺灣板橋地方法院檢察署96年度偵字第19986號）， 提起上
訴，本院判決如下：
    主  文
原判決撤銷。
丙○○販賣第二級毒品，未遂，處有期徒刑肆年；扣案之第二級
毒品甲基安非他命（驗餘淨重合計零點柒伍陸公克）沒收銷燬；
外包裝袋壹只（貼有標籤「毛重零點柒零公克」）、ＮＯＫＩＡ
牌手機壹支（不含ＳＩＭ卡）均沒收。
    事  實
一、丙○○基於販賣第二級毒品甲基安非他命營利之犯意，於民
    國96年8月30日晚上9時許起，在臺北縣三重市○○街之某網
    咖店（起訴書誤載為在臺北縣三重市○○○路386 號之神龍
    網際網路資訊館），利用電腦網際網路進入UT網站內之北部
    人聊天室，以「糖果—執著—水中車」的暱稱散布販賣甲基
    安非他命之訊息。適有臺北縣政府警察局板橋分局信義派出
    所（下稱信義派出所）員警乙○○上網至上開聊天室內執行
    網路巡邏時發現上情，即以「阿強」之暱稱，佯稱欲向丙○○購買甲基安非他命，雙方並在網路上相約於同日晚上10時
    30分許在臺北縣三重市○○○路上之三重商工附近交易，員
    警乙○○乃商請經警臨檢而被帶往信義派出所之毒品列管人
    口甲○○佯裝買主，丙○○即以其所有而插入其女友丁○○
    所申請門號0000000000號SIM 卡之手機撥打甲○○所持之門
    號0000000000號手機，雙方確認上開約定交易時間、地點。
    員警乙○○、戊○○即帶同甲○○赴約。其後因員警迷路而
    無法依時赴約，遂再聯絡丙○○改約於同日晚上11時30分許
    在臺北縣三重市○○街上之某7-11便利超商前交易。嗣丙○○與佯裝為買方之甲○○均依約到場後，丙○○即騎乘機車
    將甲○○載至同街約二、三百公尺外之福客多便利超商前（
    地址為集美街118號）， 甲○○因不知丙○○欲將之載往何
    處，乃佯稱欲暫先購買新台幣（下同）1 千元之甲基安非他
    命試用，並自行取出夾鍊塑膠袋1 只，丙○○即將所攜帶甲
    基安非他命一包倒出約三分之一之甲基安非他命裝入甲○○
    之包裝塑膠袋內（毛重0.47公克，與下述之另1 包甲基安非
    他命驗前合計淨重0.77公克，驗後合計淨重0.756公克） ，
    並收取甲○○所交付之價金1 千元。甲○○於取得該包甲基
    安非他命後，即返回員警乙○○、戊○○埋伏處，並於數分
    鐘之後，復以上述電話與丙○○相約於同日晚上11時51分許
    至同日晚上12時許間之某時（起訴書誤載為同日晚上11時35
    分許），在上開福客多便利超商前交易丙○○所攜該包剩餘
    之甲基安非他命，丙○○即應允回到上開福客多便利超商前
    ，甲○○佯作欲請丙○○抽菸，趁丙○○點菸未及注意之時
    ，將丙○○自其所騎乘之機車上拉下，在場埋伏之員警見狀
    即均趨前逮捕丙○○，並自丙○○處扣得甲基安非他命1 包
    （毛重0.7公克，與上述之另1包甲基安非他命驗前、驗後合
    計淨重均如上述），及丙○○所有供販賣甲基安非他命所用
    之手機NOKIA牌一支（內含其女友丁○○所有之SIM卡1枚）
    ，因而查獲上情。
二、案經臺北縣政府警察局板橋分局報告臺灣板橋地方法院檢察
    署檢察官偵查起訴。
      理  由
壹、證據能力方面：
一、被告丙○○辯稱：警察在逮捕我的過程及押我回警局的車上
    就有打我，並且要求我配合，在製作筆錄時我不配合，他們
    就將我銬在柱子上，灌我大約6,000CC 的水。他們叫我要照
    他們的意思製作筆錄，在製作筆錄時，是由他們先將筆錄作
    好，才拿給我照著筆錄內容唸，並錄音下來云云；被告之辯
    護人亦為被告辯護稱：被告於警詢、偵查中所述非出於自由
    意志，且筆錄之作成亦不符刑事訴訟法的規定，無證據能力
    云云，且提出臺北縣立醫院出具之驗傷診斷書1 份（參見原
    審卷第41頁）為證。經查：
  (一)原審法院於97年7 月16日審理時當庭勘驗被告之警詢錄音帶
    ，經播放聽取結果，略認：在錄音過程中，詢問人詢問語氣
    態度平和，被告回答問題時講話語調、音量並無異常，錄音
    過程中警員應無對被告為強暴、脅迫等不法取供之情形，此
    有原審勘驗筆錄及附件警詢錄音譯文在卷可按。而證人即負
    責記錄被告警詢筆錄之警員乙○○於原審審理時證稱：我們
    逮捕被告及將他押回派出所的過程中，並沒有毆打他。被告
    當時被甲○○拉下車後，還是要跑，我們用強制力逮捕他，
    並向他表明身分，他還是拒捕，一直反抗要脫逃，在反抗中
    間有發生衝突，有在現場扭打，被告因此好像是嘴巴那邊有
    流血，另外好像臉頰顴骨的地方有擦傷。我們在製作筆錄時
    ，也沒有灌他水，依照規定本來就要將被告一隻手銬在柱子
    旁邊的欄杆上。被告製作筆錄時的態度良好，有配合製作筆
    錄，所謂配合是指我們將網路上聊天室的資料提示給他看時
    ，他就據實回答了等語（見原審卷第97、98、101、105頁）
    。至證人甲○○於原審審理時雖證稱被告遭警察逮捕時並未
    反抗云云（見原審卷第184頁）， 然其亦證稱：伊將被告拉
    離機車，警察就衝過來將被告壓制在地上等語（見原審卷第
    184頁）， 可知被告為警逮捕過程並非平和就範。依上開警
    員所為證述，並無明顯矛盾或不合常情之處，則被告縱令受
    有上開傷害，顯係在警方逮捕過程中有肢體碰撞所致，亦難
    遽認即係警方以毆打、灌水等強暴方式所造成。又被告雖提
    出上開驗傷診斷書1 份為證，然觀諸該驗傷診斷書所載，被
    告乃係受有左眼眶瘀青之情形，核與上開警員證述被告受傷
    之部位不同，亦與卷附被告於現場遭逮捕時所拍攝之採證照
    片4 張（見偵查卷第41、42頁）至多僅能顯示被告嘴角似有
    血跡之情況不合；且被告驗傷之時間係在96年9月4日，距離
    96年8 月30日遭警員逮捕當日，其間亦相隔有三、四日之久
    ，亦無從逕認其所受之此項傷勢即係在警員逮捕當日遭警員
    所毆傷。故被告所提之上開驗傷診斷書，容難執為對被告有
    利之認定。
  (二)衡諸常情，倘被告確受警方以其所述之強暴方法取供，其所
    為供述自應完全坦承案情，且亦應與甲○○於警詢中所為證
    述互核一致為是。惟查，被告於警詢中警方詢問其是否以前
    揭「糖果—執著—水中車」之暱稱來暗示其有在販毒之訊息
    時，其尚能否認而回答「不是」，此除有警詢筆錄可按外（
    見偵查卷第8頁）， 亦經原審前揭勘驗無訛，有前揭附件警
    詢錄音譯文可憑。又被告於警詢中雖坦認販賣甲基安非他命
    之事，但於警詢後階段時，復陳稱其之毒品係向綽號「阿達
    」之人所拿，其係幫「阿達」販毒，並未收取佣金，只是阿
    達會請他毒品，此同有前揭筆錄（見偵查卷第12頁）、附件
    警詢錄音譯文可佐，足見其容有事後卸責之意，惟此部分之
    陳述猶能記載於筆錄。再者，觀諸卷內警詢筆錄之記載，警
    方係先製作甲○○之警詢筆錄，方再製作被告之警詢筆錄。
    而甲○○已在警詢中證稱：我與被告第二次交易的毒品數量
    是毛重0.77公克，交易金額為3 千元等語（見偵查卷第16頁
    ），是理論上被告亦應被警方要求按甲○○之說法陳述為是
    ，然被告於警詢中對於第二次交易之價格則係供稱：因為剩
    下的毒品數量我不知道多少，所以並沒有講到價錢，我想說
    如果甲○○有來，就等他說說看是要多少再作決定等語（參
    見偵查卷第10頁及前揭附件警詢錄音譯文），顯然與甲○○
    之警詢證述有所出入。嗣原審當庭為前揭勘驗被告之警詢錄
    音帶後，亦認定在錄音過程中持續皆有電腦打字聲，而警詢
    筆錄記載之內容，符合被告當時陳述之意旨等情，此有原審
    勘驗筆錄1 份及附件警詢錄音譯文可按。證人乙○○於原審
    審理時雖承認確有在錄音前，事先按照被告的意思製作警詢
    筆錄之情形（此部分詳如下述），但針對警詢過程中仍有打
    字之聲音，其則證稱：我原先打的只是被告大概陳述的意思
    ，但他在錄音過程中還有一些要補充或要修改的地方，所以
    我才要另外打字等語（見原審97年7 月16日審判筆錄第10頁
    ）。顯見倘若被告確係配合警方要求其認罪之指示，而由警
    方事先製作筆錄，其於警詢錄音時僅能按照警方事先製作好
    之筆錄為陳述，則其於警詢錄音當時，其應不至為超出警詢
    筆錄之陳述，警方亦無須打字修改或補充。然警方於錄音過
    程中，竟仍有持續打字修改或補充之情形，可知被告於警詢
    當時應尚能按照己意陳述，方使警方必須配合其錄音時之最
    新說法，而立即打字修正或補充原有之警詢筆錄。綜合上述
    各情以觀，益能認定被告應係出於自由意志陳述甚明，自難
    遽認警方有對被告施以強暴等不正方法取供之情形，被告及
    辯護人執此為辯，尚難足取。
  (三)按訊問被告，應全程連續錄音；此項連續錄音之規定，於司
    法警察官或司法警察詢問犯罪嫌疑人時，亦有準用，刑事訴
    訟法第100之1第1項前段、第100條之2 分別定有明文。原審
    為前揭勘驗被告警詢錄音帶之結果，發現該筆錄記載詢問之
    起迄時間為自96年8月31日凌晨2時30分起至同日凌晨5時15
    分許止（共計2小時45分鐘）， 然實際之錄音時間經勘驗僅
    約19分鐘26秒，顯然相差至鉅，此同有前揭勘驗筆錄及附件
    警詢錄音譯文可按。對此警員乙○○於原審審理時則證稱：
    我們是先跟被告釐清現場的一些狀況及證物相關內容之後，
    再按照被告的意思將筆錄事先打好，之後就交給我另一位同
    事戊○○詢問，被告就按照事先打好的筆錄回答。在錄音之
    前，是由戊○○與被告釐清案情，我在旁邊打字，當時沒有
    錄音等語（見原審卷第96、97頁）。可知警詢時間會有上開
    之極大落差，乃係因警方在未錄音之情況下，先與被告釐清
    案情並製作筆錄，待筆錄製作完成後，再由被告按照筆錄之
    內容陳述，故實際錄音之時間始會如此大幅縮短。揆諸上揭
    法律規定，警方於詢問被告時原應全程連續錄音，然本件警
    詢之過程中，警方並未全程連續錄音，而係待筆錄製作好之
    後，始開始錄音，於法確有不合。
  (四)惟按「除法律另有規定外，實施刑事訴訟程序之公務員因違
    背法定程序取得之證據，其有無證據能力之認定，應審酌人
    權保障及公共利益之維護」，刑事訴訟法第158條之4定有明
    文。查本件警方因前揭違背法定程序所取得之被告警詢筆錄
    ，固屬違背法定程序取得之證據，但該證據是否即無證據能
    力，依法仍須審酌人權保障及公共利益之維護，就此二者間
    之利益權衡評估，期能兼顧個人基本人權之保障及實質真實
    之發現，要非該證據係屬違法取得之證據時，即當然判定無
    證據能力，進而排斥其作為對被告不利之認定依據。復考以
    上開法律規定之立法理由謂：「至於人權保障及公共利益之
    均衡維護，如何求其平衡，因各國國情不同，學說亦是理論
    紛歧，依實務所見，一般而言，違背法定程序取得證據之情
    形，常因個案之型態、情節、方法而有差異，法官於個案權
    衡時，允宜斟酌：(1)違背法定程序之情節。(2)違背法定程序
    時之主觀意圖。(3)侵害犯罪嫌疑人或被告權益之種類及輕重
    。(4)犯罪所生之危險或實害。(5)禁止使用證據對於預防將來
    違法取得證據之效果。(6)偵審人員如依法定程序有無發現該
    證據之必然性及(7)證據取得之違法對被告訴訟上防禦不利益
    之程度等各種情形，以為認定證據能力有無之標準，俾能兼
    顧理論與實際」等語，自可作為判斷本件違法取得之證據有
    無證據能力之參考。經查，本院審酌警方雖於警詢時未全程
    連續錄音，而在未錄音之情況下，先製作好被告之警詢筆錄
    ，嗣再由被告按照該警詢筆錄陳述。但警員乙○○於原審審
    理時證稱：因為之前辦其他案件，有發生過錄音時間太長，
    錄音帶要翻面，但我們沒有注意到，以致於沒有錄到，還有
    因為派出所的錄音設備並不好，有時候會突然短路或是電池
    沒電而沒有錄到音，所以本案才沒有同步錄音。我們遇到比
    較複雜的案件，會先和被告溝通之後再錄音等語（見原審卷
    第97、101頁）， 可知警方未全程連續錄音而事先製作筆錄
    之原因，尚非出於惡意。又警方雖在未錄音之情況下對被告
    製作警詢筆錄，但被告所為陳述仍係出於其自由意志而有任
    意性，警方並未趁此對其以強暴、脅迫等不法方式取供，業
    如前述，益徵警方所以違背全程錄音程序之規定，純粹係因
    上述錄音上之便宜行事之故，更無不法之惡意可言，是以警
    方所為之違法可非難性應屬較輕。而警方固有上述違法未全
    程連續錄音之情節，然衡諸被告所為係販賣第二級毒品之嚴
    重犯行，立法政策上認此種犯行除具有高度不法之內涵外，
    更含有強烈危及公眾生命、身體、安全之性質，若欲達成防
    制毒品危害之目的，非課以重刑不可，故其法定刑始規定係
    無期徒刑或7 年以上有期徒刑，顯見其行為之處罰含有重大
    公共利益之維護目的在內。職此而論，自不得僅因警方違法
    未全程連續錄音之可非難性較輕之錯誤，即認被告之警詢筆
    錄無證據能力，而忽視此種重大公共利益之維護。
  (五)綜上所述，警方製作警詢筆錄之程序雖有瑕疵，但依上開法
    律規定與說明，允應認該證據仍有證據能力為是。又被告於
    警詢中之陳述，應係出於自由意志而有任意性，如其所述與
    事實相符，依法亦有證據能力。故被告及其辯護人否認被告
    警詢陳述之證據能力，要無足取。至被告及其辯護人並未指
    稱被告於偵查中有遭受何種不法取供之情形，抑或任何違反
    法定程序取供之情形，其無端否認偵查中陳述之證據能力，
    更無足取。
二、按刑事偵查技術上所謂之「釣魚」，係指對於原已犯罪或具
    有犯罪故意之人，以設計引誘之方式，迎合其要求，使其暴
    露犯罪事證，再加以逮捕或偵辦者而言。而所謂「陷害教唆
    」，則係指行為人原不具犯罪之故意，純因司法警察之設計
    教唆，始萌生犯意，進而實施犯罪構成要件之行為者而言。
    前者純屬偵查犯罪技巧之範疇，並未違反憲法對於基本人權
    之保障，且於公共利益之維護有其必要性，故依「釣魚」方
    式所蒐集之證據資料，原則上非無證據能力。而後者因係以
    引誘或教唆犯罪之不正當手段，使原無犯罪故意之人，因而
    萌生犯意實施犯罪行為，再進而蒐集其犯罪之證據加以逮捕
    偵辦；其手段顯然違反憲法對於基本人權之保障，且已逾越
    偵查犯罪之必要程度，對於公共利益之維護並無意義，因此
    所取得之證據資料，應不具有證據能力，有最高法院96年度
    台上字第6434號判決意旨足資參照。查本件被告在網路聊天
    室乃係以「糖果—執著—水中車」之暱稱出現，而員警乙○○本於其偵辦毒品案件之實務經驗，研判「糖果」係代表安
    非他命，「水中車」是代表安非他命吸食器，因而懷疑被告
    在網路聊天室以此暱稱出現，涉有持有或施用安非他命之可
    能，始與被告在網路聊天室聊天，因而發現被告確有販賣安
    非他命之情事，此經員警乙○○於原審審理時證述綦詳（見
    原審卷第98頁）；而被告於警詢中亦供承其暱稱中之「糖果
    」確係指安非他命（見偵查卷第8頁）， 於本院也直承「水
    中車」是代表安非他命吸食器無訛（見本院98年4 月23日準
    備程序筆錄第2頁）。 可見被告既以此代表安非他命及吸食
    器之暱稱出現在網路聊天室，自本有從事毒品犯罪之故意，
    而非係因警方之設計教唆始萌生犯意。從而警方雖以設計引
    誘之方式，迎合其要求，使其暴露犯罪事證，再加以逮捕偵
    辦，此即刑事偵查技術上所稱之「釣魚」，然依上述說明，
    此種偵查方式並未違反憲法基本人權之保障，且在維護公益
    上有其必要性，故依此方式所取得之相關證據資料，原則上
    當有證據能力。
三、按「被告以外之人於審判外之言詞或書面陳述，除法律有規
    定者外，不得作為證據」，刑事訴訟法第159條第1項定有明
    文，此即學理上所稱「傳聞證據排除法則」。依上開法律規
    定，傳聞證據原則上固無證據能力，但如法律別有規定者，
    即例外認有證據能力。經查：
  (一)被告及其辯護人主張：證人甲○○於警詢中所為陳述，係屬
    傳聞證據，無證據能力。查上開證人於警詢中所述，確屬被
    告以外之人於審判外之陳述，被告及其辯護人既爭執該證人
    於警詢中所為陳述之證據能力，該警詢陳述復查無傳聞例外
    規定可資適用，自無證據能力可言。
  (二)按刑事訴訟法有關傳聞法則及例外規定（第159條至159條之
    5）， 如條文已明定得為證據者（如第159條之1第1 項），
    或依規定原則上有證據能力（如第159條之1第2項）， 但當
    事人未抗辯其有例外否定證據能力情形者，即無庸就其如何
    具有證據能力而為說明。又本院認定本件事實所引用之被告
    以外之人於審判外陳述，包括人證及文書證據等，並無證據
    證明係公務員違背法定程序所取得，而被告於原審及本院均
    委任律師為其辯護人，其選任辯護人與檢察官皆為法律專業
    知識者，且歷原審審理，當知本案有刑事訴訟法第159條第1
    項不得為證據之情形，惟檢察官、被告及其辯護人於本院準
    備程序及審判期日中對本院所引用之相關卷證，就證據能力
    均表示同意或不爭執，迄至言詞辯論終結前亦未再聲明異議
    。又該等證據，亦無刑事訴訟法第159條之4之顯有不可信之
    情況與不得作為證據之情形。本院審酌上開證據資料製作時
    之情況，尚無違法不當及證明力明顯過低之瑕疵，亦認為以
    之作為證據應屬適當，是依刑事訴訟法第159條至第159條之
    5規定，所引用之前開人證及文書證據，均有證據能力。
貳、實體方面：
一、訊據被告丙○○對於其於前揭時地以前揭暱稱上網至上開聊
    天室，並與暱稱「阿強」之人對談，嗣雙方並以前揭門號手
    機聯絡見面，其並有交付甲基安非他命給甲○○，之後雙方
    再次相約在前揭福客多超商前見面，見面後其旋遭警方逮捕
    ，警方並在其身上扣得甲基安非他命1包（毛重約0.7公克）
    等物之事實，固均坦承不諱，惟矢口否認有何販賣第二級毒
    品甲基安非他命之犯行，辯稱：伊是要帶甲○○去向綽號「
    阿達」之藥頭購買甲基安非他命，而與甲○○相約見面，當
    天伊身上所攜之甲基安非他命係伊買來自己吸用後所剩下，
    並非要販賣云云。經查：
  (一)被告於前揭時、地因涉嫌販賣甲基安非他命，為警當場逮捕
    ，並自其身上扣得甲基安非他命1包（毛重0.7公克），且被
    告前已先交付甲基安非他命（毛重0.47公克）給甲○○，該
    包甲基安非他命亦同經警方扣案之事實，此除為被告所是認
    外，亦有警方所製作之搜索扣押筆錄、扣押物品目錄表各1
    份及扣案物品暨現場照片8 幀在卷可稽，且有上開甲基安非
    他命2包扣案為憑。嗣上開2包扣案之物（透明結晶）經送驗
    結果，確均係甲基安非他命無訛（驗前合計淨重0.77公克，
    驗後合計淨重0.756公克）， 則有臺灣檢驗科技股份有限公
    司96年9月19日編號CH/2007/90340號濫用藥物檢驗報告1 份
    在卷可按（見偵查卷第61頁）。
  (二)被告於警詢中業已坦承確有前揭販賣甲基安非他命給甲○○
    之事實；且其於偵查中雖辯稱其「沒有要賣」云云，但於偵
    查中亦坦認：「．．．當時我沒有帶分裝袋子，要我分一些
    毒品給他（甲○○），他拿一千元給我，隔了一、二十分鐘
    ，他又打電話給我要我把身上的毒品都給他，我們有碰面，
    就被警察抓到」等語（見偵查卷第51頁），而依被告所坦認
    之情節以觀，實亦該當販賣甲基安非他命之行為無疑。又證
    人甲○○於偵查中亦具結證稱：伊確有協助警方辦案，以電
    話與被告相約交易甲基安非他命，於前揭時地第一次交易時
    ，伊佯稱要先購買1千元之甲基安非他命試用，而交付1千元
    給被告，被告則將身上所攜甲基安非他命倒出約三分之一進
    入新的空夾鍊袋，交付給伊，嗣伊再以電話與被告相約第二
    次交易，迨被告依約前來後，伊即佯稱請被告抽菸，而趁被
    告點菸未及注意之時，將被告自機車上拉下來，隨後埋伏之
    員警即過來逮捕被告等情（見偵查卷第57、58頁），是依證
    人甲○○於偵查中所為證述，其確有向被告買受甲基安非他
    命之事實，此即核與被告於警詢、偵查中所述大致相符，尚
    無矛盾或不合常情之處。再者，證人即被告之女友丁○○於
    原審審理時亦證稱：被告被警察抓之後回來後有跟我說他被
    抓的事情，他說他跟人家在網路上聊天，人家向他買東西，
    買安非他命，然後他就被抓了等語 （見原審卷第128頁），
    益徵被告確有販賣甲基安非他命之情事，其始會向證人丁○○告以上情。從而被告確有本件販賣甲基安非他命之行為無
    訛，其否認販毒要屬事後卸責之詞，委無足取。
  (三)被告於上開時、地曾以暱稱「糖果—執著—水中車」上網進
    入UT網站內之北部人聊天室，嗣員警於上網值勤時則以「阿
    強」之暱稱與被告交談，此除經被告承認在卷外（按：被告
    於原審審理時供稱其係於臺北縣三重市○○街之中天資訊網
    咖店上網【見原審卷第129頁】， 證人即被告女友丁○○於
    原審審理時亦證稱被告於當晚確係與其在臺北縣三重市○○
    街之某網咖店上網【見原審卷第126頁】， 核與被告所供大
    致相符，是公訴意旨認被告係在臺北縣三重市○○○路386
    號之神龍網際網路資訊館上網，即容屬有誤），亦經證人即
    警員乙○○於原審審理時證述明確。雙方於該聊天室聊天時
    有如下之交談內容：
    「糖果—執著—水中車」：最少拿一ㄍ唷。
    「糖果—執著—水中車」：你是要5千ㄇ？
    「阿強」：你一個多少？
    「糖果—執著—水中車」：3張。
    「阿強」：你ㄌㄟ。
    「糖果—執著—水中車」：恩。
    「糖果—執著—水中車」：蘆洲。
    「糖果—執著—水中車」：你能過來ㄇ？
    「糖果—執著—水中車」：我過去怕有危險，因為第一
    「糖果—執著—水中車」：＠＠。
    「糖果—執著—水中車」：你很少完？
    「糖果—執著—水中車」：3張沒有算你貴了。
    「糖果—執著—水中車」：正常是35。
    「糖果—執著—水中車」：都顆粒ㄉOKㄇ？
    「糖果—執著—水中車」：你劉電話給我，看幾點要拿
    「糖果—執著—水中車」：還是10:30到？
    「阿強」：要怎ㄇ聯絡？
    「糖果—執著—水中車」：我等等打給你。
    「阿強」：好。
    「糖果—執著—水中車」：三重商工你知道ㄇ？
    「阿強」：你會不會晃點我拉？
    「阿強」：ㄟ要約蘆洲ㄉ哪？
    「糖果—執著—水中車」：約三重中正北路好ㄇ？
    又被告與「阿強」在上開網路聊天室約定交易後，即由甲○○佯裝買主，而與被告於當晚以電話聯絡，交談內容如下：
    被告：喂。
    甲○○：喂。
    被告：我找阿緯。
    甲○○：我是，你阿菘嗎？
    被告：三重中山北路你知道嗎？
    甲○○：我知道。
    被告：它靠近那個忠孝路那邊。
    甲○○：忠孝路...嗯。
    被告：我們就約在那邊，那邊就是三重商工啊。
    甲○○：嗯。
    被告：約在那裡。
    甲○○：你們東西好不好？
    被告：啊？
    甲○○：你們那邊東西好不好？
    被告：還...OK 啦... 東西... 就這麼簡單跟板橋土城那邊
          來的啦。
    甲○○：喔... 因為我們上面被抓了，幹你娘變成... 真的
            全群哈的要死。
    被告：啊...拿二個喔？
    甲○○：嗯。
    被告：好，那等一下先碰面啦。
    甲○○：好。
    被告：那你大概幾點會到？十點半？
    甲○○：你們...你是開車、騎機車還是走路？
    被告：我應該會騎車過去吧。
    甲○○：騎車過去，好。
    被告：那等一下先碰個面。
    甲○○：先碰面嗎？吃頓飯。
    被告：嗯。
    甲○○：好。
    被告：你家...用軟的嗎？
    甲○○：對啊。
    被告：好。
    甲○○：現在再不出門，等一下整群打死。
    被告：哈哈哈...你是自己過來嗎？
    甲○○：可能叫朋友載我過去啊。
    被告：開車？
    甲○○：開車啊，板橋到三重呢。
    被告：好。
    上開網路聊天內容有該網路聊天室網頁列印資料在卷可稽（
    見偵查卷第30至36頁）；而上開電話交談內容，則經原審於
    97年7 月16日審理時勘驗該電話錄音帶，而當庭播放聽取無
    訛，此有原審勘驗筆錄及附件錄音譯文1 份在卷可按，被告
    並無異詞。觀諸上開網路聊天內容，可知暱稱為「阿強」之
    員警係佯稱要向暱稱為「糖果—執著—水中車」之被告購買
    某物；而被告於警詢中亦供承其當天在聊天室係與「阿強」
    談論交易甲基安非他命之事，其暱稱中之「糖果」係指甲基
    安非他命，交談中所指之「一ㄍ」係指一公克，所指之「3
    張」係指3 千元，所指之「35」則係3千5百元，所指「顆粒
    」則係指毒品係顆粒狀的之意（見偵查卷第9頁）； 嗣被告
    於原審審理時亦坦認其在聊天室與「阿強」交談，係「阿強
    」想要買毒品無訛（見原審卷第34頁）。由上以觀，可知被
    告乃係與「阿強」在網路聊天室交談買賣甲基安非他命之事
    ，且自渠等交談內容【阿強：你一個多少？被告：3 張。．
    ．．3張沒有算你貴了。．  ．．都顆粒ㄉOKㄇ。】 等語以
    觀，亦係被告與「阿強」雙方間在洽談買賣甲基安非他命之
    交易，其情甚屬明確，顯非如被告所辯其僅係居間媒介「阿
    強」向藥頭「阿達」購買毒品而已。再者，稽之被告與甲○○嗣後復有前揭進一步之電話聯絡，而渠等電話交談中所稱
    之「東西」係指甲基安非他命，此經證人甲○○於原審審理
    時證述明確（見原審卷第188頁）， 可知被告其後乃又進一
    步與甲○○以電話相約交易甲基安非他命之時間（當晚10時
    30分許）、地點（臺北縣三重市○○○路上之三重商工附近
    ），且自電話內容中亦未見被告曾向甲○○表示其僅係居間
    媒介甲○○向藥頭「阿達」購買甲基安非他命之話語，更見
    被告確係自行販賣甲基安非他命甚明。衡以從事毒品買賣交
    易乃係嚴重觸法之舉，此乃眾所周知之事，被告自難諉為不
    知，故其於網路聊天時亦始會向「阿強」表示「我過去怕有
    危險」等語。倘若被告並非意圖營利從事販賣甲基安非他命
    之舉，其又何以會表示怕有危險，且其又何需一再以網路、
    電話與素不相識之甲○○聯繫雙方見面之時間、地點，如此
    大費周章卻僅係單純欲無償幫甲○○居間媒介向藥頭「阿達
    」購買甲基安非他命，且其已擔心與不熟識之甲○○見面會
    有危險，倘僅係居間媒介，何以攜帶甲基安非他命1 包赴約
    ，徒增自己被查獲之風險，被告上開所辯在在均與常情有違
    ，誠不足以採信，足徵被告確有本件兜售甲基安非他命之事
    實無疑。
  (四)至被告雖原與甲○○相約於案發當晚10時30分許在臺北縣三
    重市○○○路上之三重商工附近見面，然嗣因甲○○等人迷
    路，甲○○即以員警乙○○之門號0000000000號手機與被告
    聯絡，雙方即改約至同日晚上11時30分許在臺北縣三重市○○街上之7-11便利超商前見面，嗣被告與甲○○見面後，即
    騎乘機車將甲○○載至集美街上約二、三百公尺遠之福客多
    便利超商前，因甲○○不知被告前行之目的地，乃佯稱欲先
    向被告拿取些許甲基安非他命試用，並自行取出夾鍊塑膠袋
    一只，被告即將所攜帶甲基安非他命一包倒出些許甲基安非
    他命裝入甲○○之夾鍊塑膠袋內（毛重0.47公克），交付甲○○試用之事實，為被告直承不諱（見本院98年4 月23日準
    備程序筆錄第3頁）， 核與證人甲○○證述情節相符（見原
    審卷第182、183頁、本院98年5月20日審判程序筆錄第8頁）
    ，又觀諸被告與甲○○當日第一次之電話通聯時間係在晚上
    9 時59分許（被告之門號為0000000000號，甲○○之門號為
    0000000000號），此有中華電信通聯紀錄在卷可佐（見原審
    卷第45頁），復於同日晚上10時52分許，甲○○確又持員警
    乙○○之手機與被告電話聯絡，嗣於同日晚上11時25分至40
    分間，雙方並有密集通話，此同有通聯紀錄在卷可按（見原
    審卷第47、48頁）。可見被告所供雙方原先約定晚上10時30
    分見面，後因甲○○迷路，遂又改約至晚上11時30分許，益
    堪採信。其次，本件扣案2 只甲基安非他命外包裝袋，分別
    貼有毛重0.47克、淨重0.27克及毛重0.7克、淨重0.5克，2
    只外包裝袋封口處之壓線數目並不相同，經本院受命法官於
    準備程序當庭勘驗無訛（見本院98年4 月23日準備程序筆錄
    第4頁），足見2只外包裝袋並非同一批產品，可佐被告及證
    人甲○○上開所稱證人甲○○自行取出空夾鍊袋1 只，請被
    告將甲基安非他命倒入該夾鍊袋一節，並非虛妄，況警方查
    獲被告時，並未在被告身上起獲其他空夾鍊袋，且被告及證
    人甲○○均一致陳述被告確有交付甲基安非他命予證人甲○○，則被告自無就該夾鍊袋來源之枝節設詞飾卸之理，綜上
    所述，上開貼有毛重0.47 克之夾鍊袋1只係證人甲○○所攜
    帶到場一節，應堪認定。再者，被告與甲○○第二次見面之
    時間，公訴意旨雖認係當日晚上11時35分許，然證人丁○○
    於原審審理時證稱：我與被告是在晚上11時多快接近12時離
    開網咖的（見原審卷第128頁）， 復參以被告與甲○○當日
    最後一次電話通聯之時間係在晚上11時51分許（見前引通聯
    紀錄，見原審卷第48、64頁），可見被告與甲○○第二次見
    面之時間應係在晚上11時51分許以後至同日晚上12時許間之
    某時，公訴意旨此節當有所誤認。
  (五)被告於前揭第一次與甲○○見面時，除交付甲○○甲基安非
    他命1包外，亦有收受甲○○所交付之現金1千元之事實，業
    經被告於警詢、偵查中坦承不諱，且據證人甲○○於偵查中
    證述明確，此已如前述；而證人乙○○於原審及本院審理時
    均具結堅稱：伊與被告約定購買甲基安非他命之價格是3,00
    0元買1公克，伊與同事戊○○身上沒那麼多錢，戊○○就先
    拿1,000 元給甲○○，請他佯裝買主去交易，甲○○第一次
    與被告交易後回來就沒有拿錢回來，而且有拿1 包甲基安非
    他命回來等語（見原審卷第99頁、本院98年5月20日第3頁）
    ，再參以證人乙○○逮捕被告，確有詢問被告該1 千元之去
    向（見偵查卷第12頁），此節並為被告所直承（見本院98年
    5月20日審判筆錄第8頁），被告復於原審審理時供承有見到
    甲○○拿出1千元（見原審卷第134頁），益徵員警確有交付
    1 千元予甲○○充作購買甲基安非他命之資金，被告並有收
    受甲○○所交付之現金1 千元作為交付甲基安非他命之對價
    至明。又被告為警查獲時，雖未併同被起獲該1 千元，然被
    告與甲○○第一次交易後，曾返回網咖與女友丁○○會面，
    嗣再一起離開網咖等情，為證人丁○○結證明確（見原審卷
    第126、127頁），故被告有諸多可能得以處分、藏匿該1 千
    元，尚難徒憑未在被告身上起獲該1 千元，即否定證人甲○○有交付1 千元予被告之事實。證人丁○○於原審審理時雖
    證稱：被告離開網咖再回來時，並沒有跟我說什麼，也沒有
    跟我說他身上有拿到錢等語（見原審卷第127頁）， 縱認屬
    實，至多亦僅能認定被告並未向證人丁○○告知其有收取1
    千元之事，然此並不表示被告未向證人甲○○收受1 千元，
    自難遽執為對被告有利之認定。再者，證人甲○○於原審及
    本院審理時雖改口證稱其並未交付1 千元給被告云云，且另
    改口證稱：我們當時在電話中是說被告要介紹我去認識他的
    一個朋友，去跟那個朋友拿毒品云云（見原審卷第182、183
    頁、本院98年5月20日審判筆錄第7、8頁）。 惟查，證人甲○○此節所為證述，業與其於偵查中具結所證有所不同，且
    與被告於警詢、偵查中所為供承有異，是否可信，已非無疑
    。而依前述被告與甲○○之電話通聯內容，雙方僅提到彼此
    交易毒品之事，絲毫未提及所謂被告居間媒介甲○○買毒品
    之事，證人甲○○竟仍證稱被告係要居間媒介購買毒品云云
    ，其證詞悖離事實，自難採信。況被告如與甲○○係在電話
    中約定居間媒介購買毒品，員警當時既在甲○○身旁，自無
    不知之理，當會先行計畫如何由甲○○赴約與被告前往所稱
    藥頭處，並由員警在後跟監且設法逮捕該藥頭，然甲○○於
    原審審理時竟證稱：當時被告載我離開，警察也不在現場，
    我不知道該怎麼辦，才要求被告停車，並隨便跟被告說看有
    沒有辦法先拿一些給我，我等一下再還他云云（見原審卷第
    182、183頁），惟對照上開甲○○與被告通話譯文內容，甲○○既向被告佯稱其藥頭被查獲，無毒品來源，才找被告購
    買等節，此亦為被告所明知，則甲○○孰能取得甲基安非他
    命還給被告？被告又豈會如此輕易相信初次謀面之甲○○而
    無償交付甲基安非他命？顯然與事理不合，其所為上開證述
    之可信性更啟人疑竇。再參以證人甲○○證稱：伊是毒品列
    管人口，如不配合警方辦案，恐警方將其採尿，函送偵辦之
    情（見原審卷第186頁）， 足見其係與警方居於對立地位，
    本案並非真心誠意要協助警方，其所為證述即不免有事後迴
    護偏頗被告之嫌，益難採信為真。是以證人甲○○於原審及
    本院審理時所為上開證述，容難執為對被告有利之認定。
  (六)按販賣毒品罪之所謂「意圖」，即犯罪之目的，原則上不以
    發生特定結果為必要，只需有營利之意圖為已足，不以買賤
    賣貴而從中得利為必要（參見最高法院97年度台上字第2109
    號判決意旨）。依上開網路聊天室對話內容以觀，被告兜售
    甲基安非他命，雙方進而討價還價，並約明交付時間等情以
    觀，尚難認被告於有償讓與之初並不具營利之意圖。況被告
    與證人甲○○素不相識，並無有何特殊情誼或至親關係，致
    令被告費心自甘承受重典，涉險販賣第二級毒品，當有牟利
    之圖，殆無疑義。
  (七)綜上所述，足認被告確有意圖營利販賣甲基安非他命之犯行
    ，被告上開所辯均無足取，是以本件事證已臻明確，被告之
    犯行應堪認定。至被告於原審審理時雖聲請調取本件案發現
    場之監視錄影帶，資以佐證其並無拒捕之情形。然此項聲請
    距離本件案發時間已相隔長達一年多，案發現場縱設置有監
    視器，理論上該監視錄影資料亦已逾一般之保存期限而不復
    存在，即便原審法院發函調取，亦無法調得甚明，故原審就
    此不能調查之證據，敘明未依聲請調查之理由，核屬正當，
    併此指明。
二、論罪科刑部分：
  (一)按行為人如原即具有販毒營利之決意，雖遭警設計誘捕致實
    際上不能完成毒品交易時，因行為人原即具有販賣毒品之意
    思，客觀上又已著手於販賣之行為，自應成立販賣毒品未遂
    罪（參見最高法院92年度台上字第4527號判決意旨）。是被
    告既具有販賣甲基安非他命以營利之決意，且客觀上亦已著
    手販賣行為，雖因遭警設計誘捕而不能完成毒品交易，然核
    其所為，仍應成立毒品危害防制條例第4條第6項、第2 項之
    販賣第二級毒品未遂罪。被告持有毒品，復進而販賣，其持
    有毒品之低度行為，為販賣毒品未遂之高度行為所吸收，不
    另論罪。被告為圖販賣甲基安非他命給甲○○以營利，始於
    販賣甲基安非他命1 包供甲○○試用後，未久旋又依甲○○
    之要求，欲再販賣甲基安非他命給甲○○，而於同日密接時
    、地，先後著手販賣甲基安非他命，其手法相同，侵害同一
    法益，顯係基於販賣甲基安非他命之單一犯意下所為之數個
    舉動，為接續犯，應論以包括一罪。被告販賣第二級毒品而
    未遂，酌依刑法第25條第2項規定，減輕其刑。
  (二)原審認被告罪證明確，予以論科，固非無見。惟：(1)行為人
    原即有販賣毒品營利之犯意，而其交易未完成，係遭司法警
    察（官）於調查時，以辦案技巧，備款佯稱有意購買毒品，
    進而查獲者，因該款實係供調查證據所使用之工具，顯非行
    為人因犯罪所得之財物，自不生沒收問題（最高法院96年度
    台上字第175號判決要旨參照）， 本件證人甲○○交付被告
    之價金1 千元，係員警提供作為調查證據所使用之工具，並
    非被告因犯罪所得之財物，原審予以宣告沒收，尚有未洽。
    (2)本件貼有標籤毛重0.47克之外包裝袋1 只，係證人甲○○
    所有，非屬被告所有，已經本院認定如前，原審認係被告所
    有，併為沒收之諭知，亦有未合。(3)被告用以聯絡販賣甲基
    安非他命所用之NOKIA牌手機1支，係其所有，僅所插用之SI
    M卡係其女友申請使用，為其供明在卷（見本院98年5月20日
    審判筆錄第14頁），原審未就該扣案手機併予諭知沒收，容
    有未當。被告上訴否認犯罪雖無理由，惟原判決既有可議，
    自應由本院予以撤銷改判
  (三)爰審酌被告正值青壯，本應依循正軌賺取財物，而其於本件
    雖未構成累犯，但其素行紀錄不佳，此有本院被告前案紀錄
    表1 份在卷可按，尤應知過向善，循規蹈矩為是，詎其不思
    此為，竟視政府反毒政策及宣導如無物，意圖營利而販賣第
    二級毒品甲基安非他命，增加毒品在社會流通之危險性，對
    於國民健康及社會秩序之潛在危害非微，惟本次販賣毒品甲
    基安非他命數量只有1 包，並經警及時查獲，另考量被告雖
    於事後翻異前詞，但於警詢、偵查中亦曾坦承犯行無訛，兼
    衡其之犯罪目的、手法、智識程度非高等一切情狀，酌情量
    處有期徒刑4年，以資懲儆。
  (四)又本件有關沒收部分，分別審酌如下：
    1.扣案之前揭甲基安非他命2 包內之甲基安非他命（驗餘合
      計淨重0.756公克）， 既均屬第二級毒品，且與本件犯行
      有所關聯，爰依毒品危害防制條例第18條第1 項前段規定
      ，均併予宣告沒收銷燬之（惟鑑析用罄之甲基安非他命既
      已滅失，自毋庸宣告沒收銷燬）。
    2.前揭甲基安非他命2包中貼有標籤毛重0.7克之外包裝1 只
      ，係用於包裹毒品，防其裸露、潮濕，便於供被告販賣甲
      基安非他命所用之物，且係被告所有，為其供明在卷，爰
      依毒品危害防制條例第19條第1項規定，併予宣告沒收。
      至另一貼有標籤毛重0.47克之外包裝1 只，乃證人甲○○
      所有，已如前述，自無從於本件併為沒收。
    3.扣案之NOKIA手機1支，係供聯絡販賣甲基安非他命所用之
      物，並係被告所有，為被告所自承，爰依毒品危害防制條
      例第19條第1 項規定，併予宣告沒收。至該手機內所插用
      之門號0000000000號SIM卡1枚，乃係證人丁○○所申請，
      為被告陳明，復有中華電信資料查詢可佐（見原審卷第43
      頁），自不得併予宣告沒收。
    4.證人甲○○交付予被告之1 千元，乃員警備款作為調查本
      件所用之工具，尚不得認係被告犯罪所得之物，不得併為
      沒收之諭知。
據上論斷，應依刑事訴訟法369條第1項前段、第364條、第299條
第1項前段，毒品危害防制條例第4條第6項、第2項、第18條第1
項前段、第19條第1項，刑法第11條、第25條第2項，判決如主文
。
本案經檢察官周志榮到庭執行職務。
中    華    民    國    98    年    6     月    17    日
                  刑事第九庭審判長法  官  陳貽男
                                  法  官  許宗和
                                  法  官  何信慶
以上正本證明與原本無異。
如不服本判決，應於收受送達後10日內向本院提出上訴書狀，其
未敘述上訴之理由者並得於提起上訴後10日內向本院補提理由書
（均須按他造當事人之人數附繕本）「切勿逕送上級法院」。
                                  書記官  王泰元
中    華    民    國    98    年    6     月    25    日
附錄：本案論罪科刑法條全文
毒品危害防制條例第4條
製造、運輸、販賣第一級毒品者，處死刑或無期徒刑；處無期徒
刑者，得併科新臺幣2 千萬元以下罰金。
製造、運輸、販賣第二級毒品者，處無期徒刑或7 年以上有期徒
刑，得併科新臺幣1 千萬元以下罰金。
製造、運輸、販賣第三級毒品者，處5 年以上有期徒刑，得併科
新臺幣7 百萬元以下罰金。
製造、運輸、販賣第四級毒品者，處3 年以上10年以下有期徒刑
，得併科新臺幣3 百萬元以下罰金。
製造、運輸、販賣專供製造或施用毒品之器具者，處1年以上7年
以下有期徒刑，得併科新臺幣1 百萬元以下罰金。
前五項之未遂犯罰之。


司法院資訊處製作；財團法人民間司法改革基金會備份。
